臺灣橋頭地方法院刑事判決　
111年度訴字第109號
公  訴  人  臺灣橋頭地方檢察署檢察官    
被      告  洪新富



選任辯護人  林祺祥律師
上列被告因傷害等案件，經檢察官提起公訴（110年度偵字第946
4號），本院判決如下：
    主  文
洪新富犯傷害罪，處拘役伍拾日，如易科罰金，以新臺幣壹仟元
折算壹日。
    事  實
一、洪新富於民國110年5月4日16時37分許，在高雄市○○區○○○街
    00號前街道上，見蔡漢樽持手機拍照而心生不滿，基於公然
    侮辱、恐嚇危害安全、毀損之犯意，且可得預見徒手拉扯、
    揮打並以手肘及身體碰撞可能造成他人受傷，基於傷害之不
    確定故意，先在上開不特定多數人得以共見共聞之場所出言
    ：「幹你娘（台語）」等語辱罵蔡漢樽，足以貶損蔡漢樽之
    人格及社會評價，並恫稱：「我會去拿你的資料，我會給你
    好看」等語，以此加害生命、身體之事恐嚇蔡漢樽，使蔡漢
    樽心生畏懼，致生危害於安全；並為使蔡漢樽刪除手機內照
    片，徒手拉扯蔡漢樽手部及揮打蔡漢樽所持手機，復以手肘
    及肢體碰撞其胸部，致蔡漢樽受有右胸部挫傷、左手部挫傷
    之傷害，該手機掉落地面後，洪新富又以腳踢踹該手機，致
    手機外殼凹陷變形，足以生損害於蔡漢樽。
二、案經蔡漢樽訴由高雄市政府警察局左營分局報告臺灣橋頭地
    方檢察署檢察官偵查起訴。
    理  由
一、證據能力
    ㈠被告以外之人於審判外之言詞或書面陳述，除法律有規定
      者外，不得作為證據，刑事訴訟法第159條第1項定有明文
      。查證人即告訴人蔡漢樽、黃進發於警詢所為之陳述，均
      屬被告以外之人於審判外之言詞陳述，原則上無證據能力
      ，且被告及其辯護人於本院準備程序中亦爭執上開證人之
      警詢陳述無證據能力（見本院審訴字卷第44頁），復查無
      前開證人之警詢陳述有符合刑事訴訟法第159條之2、第15
      9條之3之例外規定，是依刑事訴訟法第159條第1項、第15
      9條之5第1項之規定，上揭證人之警詢筆錄均無證據能力
      。
    ㈡被告以外之人於審判外之陳述，雖不符刑事訴訟法第159條
      之1至第159條之4之規定，而經當事人於審判程序同意作
      為證據，法院審酌該言詞陳述或書面陳述作成時之情況，
      認為適當者，亦得為證據；當事人、代理人或辯護人於法
      院調查證據時，知有刑事訴訟法第159條第1項不得為證據
      之情形，而未於言詞辯論終結前聲明異議者，視為有前項
      之同意，刑事訴訟法第159條之5定有明文。除上開爭執外
      ，本判決所引用之下列傳聞證據，檢察官、被告及其辯護
      人於本院準備程序、審理時，均同意作為本案證據（見本
      院訴字卷第152頁），且於本院逐一提示後，迄於言詞辯
      論終結前亦未聲明異議，本院審酌上開證據資料製作時之
      情況，尚無違法不當及證明力明顯過低之瑕疵，認以之作
      為證據應屬適當，而有證據能力。
二、訊據被告固坦承其於上開時間在上開地點與蔡漢樽發生爭執
    ，有以手拉住告訴人、有與告訴人發生碰撞等情，並坦承公
    然侮辱、恐嚇及毀損部分犯行，惟矢口否認有何傷害犯行，
    辯稱：我並沒有出手毆打告訴人，是因為告訴人要走我才抓
    他一下，沒有傷害他的意思，碰撞也不至於造成他胸部挫傷
    云云。經查：
　　㈠被告於上揭時間地點與告訴人發生爭執，被告出言侮辱、
      恐嚇告訴人，並毀損告訴人手機外殼之情，業據被告坦認
      在卷（見本院訴字卷第183頁），核與證人即告訴人於偵
      查及本院審理時證述情節大致相符（見本院訴字卷第154
      至163頁、偵卷第22、23頁、42至43頁），並有告訴人手
      機錄影擷取畫面、譯文、手機受損照片可參（見偵卷第45
      頁、警卷第30至35頁），又現場錄影亦經本院勘驗在案，
      有本院勘驗筆錄1份可考，是此部分之事實，堪可先予認
      定。
　　㈡被告具有傷害不確定故意之認定
　　　⒈證人即告訴人於偵查中證稱：被告拉我手不讓我走，以
        手肘撞我胸部和手；被告出手打到我的左手，因為他要
        搶我手機，所以以手揮打我的左手，我胸部的受傷是因
        為被告以左手肘頂我右胸部等語（見偵卷第22、42頁）
        ，於本院審理時證稱：被告用技術性推打的方式對我施
        以傷害，不是不小心碰到。手機掉地上是因為被告拍我
        的手，要搶我手機，掉地上之後被告還過來踩手機。在
        拍掉手機之前，就已經有這樣推打我的動作。我當時就
        有想去醫院驗傷，只是路走錯了，才會18點多才到醫院
        ，我是沒有跟醫生講我的右胸會痛，我是脫衣服起來給
        醫生看，醫生看到就記載上去。我與被告衝突過程，被
        告一直逼近我，邊講邊壓過來我這邊，手不只揮到手機
        ，也碰到我的身體，邊講說要我給他一個交代，手邊揮
        邊靠近我，碰到我的右胸部導致我右胸受傷。在第一段
        影像之前就已經有碰到了，我開手機時那兩個女生趕快
        把被告推走等語（見本院訴字卷第155、156、158、160
        至163頁）。審之證人即告訴人就其遭被告拉扯手部、
        被告揮打其持在手上之手機，也以手肘推打、手揮及身
        體逼近之方式與之碰撞等過程，前後所證均屬一致。
　　　⒉證人黃進發於本院審理時證稱：應該就算推打、打告訴
        人、搶他手機，一直跟他說你要給我消掉手機裡面的東
        西，應該是打到胸前還是哪裡，拍到手機掉下去時就推
        他。被告是故意的，叫告訴人洗掉、不能走。拍手機的
        時候打到告訴人的手，手機才會掉下去，推跟打動作都
        是一樣，就是兩手站很近，用手肘這樣推他、打他，用
        手肘推擠告訴人胸口也算推打，我有看到被告推擠告訴
        人胸口，告訴人有往後退，被告有用手掌去推，也有用
        手肘去推等語（見本院訴字卷第167至169、174至177頁
        ），其所述關於被告拍落告訴人手機時打到告訴人的手
        ，此外也以手肘及手掌推告訴人胸口等情，所述與告訴
        人證述大致相符，證人黃進發在場見聞，所述得為告訴
        人之補強，堪認該等事實確為其等真實經歷。至證人黃
        進發雖於本院審理時證稱：告訴人手機是拿在他的右手
        等語（見本院訴字卷第174頁），似與告訴人左手之傷
        勢不符，然雙方突然發生衝突，證人黃進發注意力主要
        在維護自己與告訴人安全，本未必深刻記憶所有細節。
        況其亦證稱有沒有換手沒印象等語（見本院訴字卷第17
        4頁），此等細節之出入，尚不至於影響其證詞之真實
        性。
　　　⒊且查現場錄影，被告於案發時確實步步逼近告訴人，並
        向其稱「你給我一個交代」、「你手機給我洗掉」、「
        給我洗掉，你給我拍我就不滿」等語，被告右手握拳，
        鏡頭晃動、拍攝仰角更高，被告又再舉起手掌，鏡頭劇
        烈晃動，鏡頭從水平面往上拍攝，被告腳踢踹鏡頭等情
        ，經本院勘驗在案，有本院勘驗筆錄1份可考（見本院
        訴字卷第69至77頁）。由上開現場錄影已明確可見被告
        情緒激動，多次要求告訴人刪除手機內影像，且其握拳
        後，鏡頭即呈現晃動，被告又再舉起手掌，手機甚至掉
        落在地等情，是依被告兩度動作後鏡頭改變視角之情況
        ，應可合理推論被告確有出手揮打告訴人所持手機。且
        因第一次未成功拍落，第二次出手必然更用力，告訴人
        方因突如其來之外力而無法握緊手機，不慎將手機掉落
        地上，此亦可佐證前開證人即告訴人、黃進發所言非虛
        ，被告實有逼近告訴人及以手拍打告訴人手機之舉。足
        見被告在爭吵當下，確實有出手揮打告訴人所持手機，
        且有一定力道，足以造成告訴人受傷。
　　　⒋再者，告訴人於案發當日18時8分即至長庚醫療財團法人
        高雄長庚紀念醫院急診，其當日主訴為左上肢鈍傷，經
        醫師檢視後則診斷為左手部挫傷及右胸部挫傷，有該院
        診斷證明書及111年4月19日長庚院高字第1110450215號
        函暨檢附之急診病歷存卷可參（見本院訴字卷第39至47
        頁、警卷第29頁），足認告訴人當時係經醫師檢視其身
        體狀況而為上揭記載，醫生係依其專業訓練認定告訴人
        受有胸部挫傷，並非單純由告訴人主訴。且被告在案發
        後一個半小時左右即至醫院急診，並無過長之時間間隔
        ，無因果關係中斷之情；告訴人所受傷勢部位為右胸部
        及左手部，亦為前開證人所證被告有碰觸之處，是被告
        之行為造成告訴人受傷結果，兩者間有相當因果關係甚
        明。
　　　⒌被告於本院準備程序時稱：我當時是很生氣，我是想要
        搶告訴人手機，有肢體碰撞摩擦，我手有揮，但是是他
        自己手機掉下去；告訴人要走，我的手有抓他一下，我
        蹲下去拿手機時，我們兩人有碰撞到；我急著拉他，一
        定會紅腫等語（見本院訴字卷第78、79、163頁），是
        被告亦自承當時對告訴人有所不滿，並有意取得告訴人
        手機，因而有與告訴人發生拉扯、碰撞等情。以被告與
        告訴人在現場爭執是否刪除手機影像互不相讓的情形下
        ，被告情緒正盛，多次逼近告訴人，又以拳或掌拍擊告
        訴人所持手機，或拉扯告訴人，其舉動自係為達使告訴
        人刪除手機內影像之目的，而無論告訴人是否因此成傷
        均在所不惜，顯然具有傷害之不確定故意。被告為具有
        一般智識程度之成年人，又豈會不知盛怒之下的拉扯、
        碰撞、揮打等動作可能造成他人受傷結果，其主觀上應
        係縱造成告訴人成傷亦不違背其本意。
　　　⒍被告雖否認其有傷害犯意云云，且於審理時改稱：我沒
        有用手肘頂到告訴人右胸，我一靠近手機就掉下去，他
        自己掉下去的，從頭到尾我只有用左手去拉到他的右手
        等語（見本院訴字卷第183、184、163頁），而否認有
        揮打及碰撞告訴人。然現場錄影顯示被告逼近及揮打告
        訴人手機已如前述，且證人即告訴人與黃進發均一致證
        述被告有上開舉動，而經本院認定如前，更遑論被告自
        承拉扯告訴人手部可能造成告訴人紅腫，被告辯稱其無
        傷害犯意云云，應係臨訟卸責之詞而非可採。起訴書雖
        認被告係基於傷害之直接故意為上開犯行，然本院認被
        告應係基於傷害之不確定故意為之，起訴書此部分認定
        ，容有誤會，應予更正。
　　　⒎被告之辯護人雖為其辯稱：錄影沒有告訴人被打的哀號
        聲，也沒有錄到被告毆打告訴人，可見被告並無故意傷
        害告訴人犯行，長庚驗傷單包括胸部亦與告訴人所述只
        有手部不符云云（見本院訴字卷第186頁），然個人對
        疼痛感覺忍受程度本就不同，遇有疼痛時亦未必均會喊
        出聲，且告訴人當時與被告針鋒相對，不願喊痛示弱實
        容易想見，尚不能以告訴人未喊痛即認被告並無傷害之
        舉。而雖因鏡頭角度問題未攝得被告直接揮打告訴人之
        影像，但仍可從當下手機晃動及掉落之情形，間接推論
        被告有揮打告訴人之行為。又病人主訴與醫師判斷本即
        可能有落差，告訴人雖未注意到自己胸部傷勢，但醫師
        本於其專業診視後所為認定，是否成傷當仍以醫師之診
        斷為主。且告訴人僅是到院時並不確知是否成傷，於本
        院審理時有敘及其胸部遭被告推撞之情，故診斷證明書
        仍可資為告訴人所述之佐證。
　　　⒏至證人許淑敏雖於警詢中證稱：沒有聽到也沒有看到被
        告恐嚇對方，是對方手機自己掉在地上等語（見警卷第
        22、23頁），證人陳慶敏於警詢中證稱：沒有聽到也沒
        有看到被告恐嚇對方，沒有聽到被告公然侮辱，沒有看
        到雙方有動手，沒有看到被告毀損對方手機等語（見警
        卷第26頁），然其等所述與被告自承有恐嚇及公然侮辱
        之犯行及錄影畫面可見被告以腳踢踹告訴人手機均有不
        同，應係迴護被告之詞，不可採信。
　　㈢綜上所述，被告前揭所辯顯係事後卸責之詞，本案事證明
      確，被告上開犯行均堪認定，應依法論科。
三、論罪科刑
　　㈠核被告所為，係犯刑法第309條第1項之公然侮辱罪、第305
      條恐嚇危害安全罪、同法第277 條第1項之傷害罪、第354
      條毀損罪。
　　㈡被告在案發現場辱罵及恐嚇告訴人，又揮打、拉扯及碰撞
      告訴人，致告訴人成傷及手機外殼毀損，雖侵害不同法益
      ，但從行為整體觀察，行為間具有局部重疊，為避免對該
      同一行為之不法要素過度評價，依前開說明，應認成立想
      像競合犯，依刑法第55條規定，從一重之傷害罪處斷。檢
      察官起訴書固主張係分論併罰，公訴意旨則認傷害與恐嚇
      想像競合論一罪，公然侮辱與毀損想像競合論一罪（見本
      院訴字卷第151頁），惟該犯罪事實，究屬為可分之併罰
      數罪，抑為具單一性不可分之裁判上一罪關係，則為法院
      認事、用法職權之適法行使，並不受檢察官主張拘束，附
      此敘明。
　　㈢爰以被告之責任為基礎，並審酌被告與告訴人互不相識，
      僅因細故對告訴人恐嚇、公然侮辱、毀損及傷害，造成告
      訴人不同法益之侵害；被告於本案犯行前5年內並無經法
      院論罪科刑及執行完畢之紀錄，有被告之臺灣高等法院被
      告前案紀錄表在卷可憑，及被告坦承部分犯行，尚未與告
      訴人和解或賠償其損害之犯罪後態度，被告本案犯罪之動
      機、手段，對告訴人法益侵害程度及告訴人對於量刑之意
      見（見本院訴字卷第187頁），並參酌被告於本院審理時
      自陳職業為金屬焊接檢驗、月收入超過新臺幣10萬元、與
      妻子、母親及弟弟同住、無子女之生活狀況、專科畢業之
      智識程度（見本院訴字卷第185頁），量處如主文所示之
      刑，並諭知易科罰金折算之標準。
據上論斷，應依刑事訴訟法第299條第1項前段，判決如主文。
本案經檢察官賴帝安提起公訴，檢察官鍾葦怡到庭執行職務。
中　　華　　民　　國　　111 　年　　7 　　月　　19　　日
                  刑事第一庭    審判長法　官  楊智守
　　　　　　　　　                    法  官  林筠
　　　　　　　　　                    法  官  王奕華
以上正本證明與原本無異。
如不服本判決應於收受判決後 20 日內向本院提出上訴書狀，並
應敘述具體理由。其未敘述上訴理由者，應於上訴期間屆滿後20
 日內向本院補提理由書 (均須按他造當事人之人數附繕本)「切
勿逕送上級法院」。
中　　華　　民　　國　　111 　年　　7 　　月　　19　　日
                                       書記官  董明惠 
附錄本案論罪法條全文：
中華民國刑法第305條
以加害生命、身體、自由、名譽、財產之事恐嚇他人，致生危害
於安全者，處2年以下有期徒刑、拘役或9千元以下罰金。
中華民國刑法第354條
毀棄、損壞前二條以外之他人之物或致令不堪用，足以生損害於
公眾或他人者，處 2 年以下有期徒刑、拘役或 1 萬 5 千元以
下罰金。 
中華民國刑法第277條
傷害人之身體或健康者，處5年以下有期徒刑、拘役或50萬元以
下罰金。
犯前項之罪，因而致人於死者，處無期徒刑或7年以上有期徒刑
；致重傷者，處3年以上10年以下有期徒刑。
中華民國刑法第309條
公然侮辱人者，處拘役或9千元以下罰金。
以強暴犯前項之罪者，處1年以下有期徒刑、拘役或1萬5千元以
下罰金。